【裁判字號】    95,聲再,3
【裁判日期】    950922
【裁判案由】    聲請再審
【裁判全文】
臺灣基隆地方法院刑事裁定               95年度聲再字第3號
聲  請  人
即受判決人  甲○○
上列聲請人即受判決人因妨害名譽案件，對於本院合議庭中華民
國91年5 月29日91年度簡上字第14號，聲請再審，本院裁定如下
：
    主      文
再審之聲請駁回。
    理      由
一、本件聲請意旨略以：聲請人甲○○前因妨害名譽之公然侮辱
    案件，經臺灣基隆地方法院於91年5 月29日以91年度簡上字
    第14號判決判處罰金3,000 元確定。然偵查及聲請簡易判決
    處刑之吳佳齡檢察官偵辦該案件因違法失職，已受懲戒處分
    ，足以影響原判決，爰依刑事訴訟法第420 條第1 項第5款
    之規定，聲請對原確定判決為准予再審之裁定。
二、按參與原判決或前審判決或判決前所行調查之法官，或參與
    偵查或起訴之檢察官，因該案件犯職務上之罪已經證明者，
    或因該案件違法失職已受懲戒處分，足以影響原判決者，得
    聲請再審，刑事訴訟法第420 條第1 項第6 款固定有明文。
    然按公務員懲戒法第9 條明定，公務員之懲戒處分僅包括撤
    職、休職、降級、減俸、記過及申誡，口頭督導並非公務員
    懲戒處分之種類。
三、經查：
  (一)聲請人於民國90年間係基隆市○○路「美之國」社區住戶，
    告訴人謝秀珠係該社區之管理委員會主任委員，聲請人因逾
    時使用社區休閑中心場地，遭社區管理委員會暫停使用場地
    權利3 個月，因而與告訴人產生嫌隙。90年6 月18日下午4
    時許，聲請人基於公然侮辱之概括犯意，在社區管理中心公
    開場所，以「王八蛋」之言語，公然侮辱告訴人；繼於同年
    6 月28日上午7 時許，在該社區○○路警衛值勤室旁，以同
    一手法，公然侮辱告訴人。嗣經告訴人告訴後，由經臺灣基
    隆地方法院檢察署檢察官吳佳齡負責偵辦，並於90年11月14
    日以90年度偵字第4530號聲請簡易判決處刑，經本院基隆簡
    易庭於90年12月3 日以90年度基簡字第820 號刑事簡易判決
    ，判處聲請人罰金3,000 元，如易服勞役，以300 元折算1
    日，聲請人不服判決，向本院合議庭提起上訴，經本院合議
    庭於91年5 月29日以91年度簡上字第14號駁回聲請人之上訴
    確定等情，業據本院調取上開卷宗核閱屬實。
  (二)聲請人嗣因該案件向監察院陳情，經臺灣高等法院調閱該案
    卷宗後，以92年6 月18日檢紀崗字第15521 號函臺灣基隆地
    方法院檢察署，認吳佳齡檢察官偵辦該案件，有稍欠周延之
    處，請臺灣基隆地方法檢察署檢察長予以口頭督導改進，並
    列入92年度年終考績之參考，固有聲請人提出之上開臺灣高
    等法院公函影本在卷可稽。惟本院函詢臺灣基隆地方法院檢
    察署，就該案件是否依公務員懲戒法懲戒吳佳齡檢察官，經
    該署函覆以：該署前檢察長業已轉知吳佳齡檢察官注意改進
    ，並於92年6 月份檢察官會議中特別提醒所有檢察官審慎處
    理，有該署95年7 月11日基檢玲人字第0950500187號函附卷
    可憑，是吳佳齡檢察官顯未因該案件遭依公務員懲戒法懲戒
    ，揆諸前揭規定，自與刑事訴訟法第420 條第1 項第5 款之
    要件不符，聲請人據上開臺灣高等法院檢察署檢察官公函之
    內容聲請再審，尚有誤會。
  (三)又臺灣高等法院檢察署前函所指，吳佳齡檢察官偵辦上開聲
    請人對告訴人謝秀珠公然侮辱之妨害名譽案件，雖有下列欠
    周延處：未隔離訊問證人白景奇、龔克強及林棋南，以發
    現真實；未訊明告訴人於告訴狀所載之聲請人於90年6 月
    18日公然侮辱告訴人之行為地，究在社區管理中心或社區○
    ○路警衛值勤室；證人林琪南雖於偵查中證述聲請人有罵
    告訴人王八蛋之情，但未敘明日期，之後告訴人更正犯罪日
    期90年6 月24日，亦未對證人林琪南補充訊問明白；告訴
    人當庭更正被告公然侮辱之時間為90年6 月24日為同年6 月
    27日一節，亦未深入了解其原由依據；另對聲請人即被告辯
    解同年6 月27日未去社區警衛值勤室一節，亦未追查其真實
    性如何；聲請人既未自白犯罪，案件卻逕予聲請簡易判決
    處刑，未循通常審判程序，對聲請人否認犯罪之辯白，及其
    認為證人證述不實在方面，究其真實性如何，未讓聲請人在
    審理法院有充分訴訟防禦之機會。惟承審該案件之本院第二
    審合議庭，業於91年3 月12日開庭時依職權傳喚告訴人謝秀
    珠、證人白景奇、龔克強、林琪南及吳國華到庭作證；並依
    聲請人之聲請先於91年3 月22日傳喚係爭美之國社區第三屆
    管理委員會90年6 月份委員會議簽到表內所載與會之管理委
    員即證人曾崑山、廖國棟，繼於91年4 月9 日傳喚與會之管
    理委員會委員即證人王興福、曾新貴及尚明德等人到庭作證
    ，被告及其選任之辯護人謝佳伯律師於上開訊問期日均經傳
    喚到庭，承審該案件之受命法官先採取隔離訊問之方式訊問
    上開證人，再給予被告及其選任之辯護人詢問證人之權利，
    綜觀承審之合議庭審理該案件之過程，業就聲請人之辯白詳
    細訊問證人，以究明聲請人有無對告訴人公然侮辱之行為，
    並查明聲請人對告訴人公然侮辱行為之時間、地點及次數等
    情節，聲請人訴訟上之防禦權已獲得充分保障，且承審之合
    議庭據此調查證據之結果，認定聲請人確有如前所述對告訴
    人公然侮辱之行為，其認事用法亦查無違誤，量刑亦稱妥適
    。故而該案件經承審之第二審法院合議庭審理後，業無臺灣
    高等法院檢察署所指吳佳齡檢察官偵辦該案件有欠周延處之
    缺失情形，從而承辦該案件之吳佳齡檢察官縱因該案件受所
    屬檢察署檢察長之口頭督導改進，亦無足以影響原判決結果
    。
  (四)綜上論述，承辦上開聲請人對告訴人妨害名譽案件之吳佳齡
    檢察官雖因該案件而受所屬檢察署檢察長之口頭督導改進，
    然口頭督導改進並非公務員懲戒法所明定之懲戒處分，聲請
    人據以為聲請再審之原因，尚有誤會；且承審該案件之合議
    庭業已詳細訊問證人，並給於聲請人及其選任辯護人詢問證
    人之機會，充分保障聲請人訴訟上之防禦權，該案件已無臺
    灣高等法院檢察署所指吳佳齡檢察官偵辦該案件有欠周延處
    之缺失情形，是縱吳佳齡檢察官因該案件受所屬檢察署檢察
    長口頭督導改進，亦無足以影響原判決，據此，本件即查無
    再審之原因，聲請人之聲請核無理由，應予駁回。
四、據上論斷，應依刑事訴訟法第434條第1項，裁定如主文。
中    華    民    國    95    年    9     月    22    日
                        刑事第二庭審判長法  官   王敏慧
                                        法  官   陳伯厚
                                        法  官   劉桂金
以上正本證明與原本無異。
對於本件裁定如有不服，應於收受送達後5 日內，向本院提出抗
告書狀，敘述抗告之理由，抗告於臺灣高等法院。
中    華    民    國    95    年    9     月    22    日
                                        書記官   鄧順生


司法院資訊處製作；財團法人民間司法改革基金會備份。
